臺灣臺中地方法院刑事判決　
110年度侵訴字第192號
公  訴  人  臺灣臺中地方檢察署檢察官
被      告  余燿廷



選任辯護人  王仁祺律師
上列被告因妨害性自主罪案件，經檢察官提起公訴（110年度偵
字第25699號），本院判決如下：
    主  文
甲○○犯乘機猥褻罪，處有期徒刑陸月，如易科罰金，以新臺幣壹
仟元折算壹日。
    犯罪事實
一、甲○○於民國110年4月10日凌晨某時許，至其友人即A女（警
    詢代號AB000-A110198；真實姓名及年籍均詳卷，下稱A女）
    位在臺中市北區住處（真實地址詳卷）聊天休憩之際，適見
    A女自己因服用藥物而陷入昏睡狀態，即處於相類似心智缺
    陷不能抗拒之狀態，認為有機可乘，基於乘機猥褻之單一接
    續犯意，利用A女精神狀態陷入相類似心智缺陷相類之情形
    ，接續徒手撫摸A女胸部、外陰部，並抽取出A女置入陰道內
    之衛生棉條，以上揭方式而為猥褻行為，然因A女猶陷於昏
    睡狀態而無任何反應，甲○○始停止上開行為且在該處與A女
    同睡。嗣經A女於110年4月10日上午約6時51分即睡醒後，察
    覺其體內之衛生棉條不見情狀，而於110年4月11日利用通訊
    軟體LINE質問甲○○詳情為何，並於110年4月25日中午12時許
    報警處理，始查悉上情。
二、案經A女訴由臺中市政府警察局第二分局報請臺灣臺中地方
    檢察署檢察官偵查起訴。
    理  由
一、程序部分：
  ㈠按本法所稱性侵害犯罪，係指觸犯刑法第221 條至第227 條
    、第228 條、第229 條、第332 條第2 項第2 款、第334 條
    第2 款、第348 條第2 項第1 款及其特別法之罪；又因職務
    或業務知悉或持有性侵害被害人姓名、出生年月日、住居所
    及其他足資識別其身分之資料者，除法律另有規定外，應予
    保密。警察人員必要時應採取保護被害人之安全措施。行政
    機關、司法機關及軍法機關所製作必須公示之文書，不得揭
    露被害人之姓名、出生年月日、住居所及其他足資識別被害
    人身分之資訊，性侵害犯罪防治法第2 條第1 項、第12條定
    有明文。又性侵害犯罪防治法第12條及第13條第1 項所定其
    他足資識別被害人身分之資訊，包括被害人照片或影像、聲
    音、住址、親屬姓名或其關係、就讀學校與班級或工作場所
    等個人基本資料，性侵害犯罪防治法施行細則第6 條，亦定
    有明文。依前揭規定，本案判決書於犯罪事實欄及理由欄內
    關於被害人即告訴人A 女（警詢代號AB000-A110198）之姓
    名僅記載代號A 女（真實姓名、年籍資料均詳見本院保密卷
    宗第3頁所示）。
  ㈡證據能力部分：
    ⒈以下本案所引用被告以外之人於審判外之言詞或書面陳述
      ，均經本院於審判時當庭直接提示而為合法調查，檢察官
      、被告甲○○及其選任辯護人均同意作為證據（參見本院卷
      宗第131頁至第132頁），本院審酌前開證據作成或取得狀
      況，均無非法或不當取證之情事，亦無顯不可信情況，故
      認為適當而均得作為證據。是前開證據，依刑事訴訟法第
      159 條之5 規定，均具有證據能力。
    ⒉除法律另有規定外，實施刑事訴訟程序之公務員因違背法
      定程序取得之證據，其有無證據能力之認定，應審酌人權
      保障及公共利益之均衡維護，刑事訴訟法第158 條之4 定
      有明文。本案所引用之非供述證據，並無證據證明係實施
      刑事訴訟程序之公務員違背法定程序所取得，且檢察官、
      被告及其選任辯護人均未表示無證據能力，自應認均具有
      證據能力。
二、認定犯罪事實所憑證據及理由：
　㈠上揭犯罪事實，業據被告於本院審理中坦承不諱（參見本院
    卷宗第136頁至第137頁），核與證人即被害人A女、證人賴
    柏廷分別於警詢證述、於偵訊具結證述；證人林品炎於警詢
    中證述情節大致相符（參見臺灣臺中地方檢察署110年度偵
    字第25699號偵查卷宗第35頁至第43頁、第51頁至第54頁、
    第55頁至第58頁、第81頁至第84頁），且有性侵害犯罪事件
    通報表、現場草圖、被告與被害人A女間於案發後之LINE通
    訊內容、被害人A女健康存摺及就醫診所藥品明細收據各1份
    （參見本院保密卷宗第5頁、第17頁至第35頁、第39頁至第4
    3頁；臺灣臺中地方檢察署110年度偵字第25699號偵查卷宗
    第73頁、第129頁至第131頁）附卷可佐，核屬相符。是被告
    上開自白內容，核與前揭事證相符，應可採信。
　㈡從而，本案事證明確，被告前揭犯行，足堪認定，應予依法
    論科。
三、論罪科刑部分：
  ㈠按刑法所指之「猥褻行為」，係指除性交以外，行為人主觀
    上有滿足自己性（色）慾之意念，而在客觀上施行足以誘起
    他人性（色）慾之舉動或行為者，即足以當之。換言之，行
    為人基於滿足個人性慾之主觀意念，所為性交以外之舉動或
    行為，依一般社會通念，認為足以引起、滿足或發洩性慾之
    方法或手段等一切情色行為，均屬刑法上所稱之猥褻行為。
    因此猥褻行為，並不以有身體接觸為必要，更不以撫摸被害
    人身體隱私處為限，苟對被害人強拍裸照或強迫被害人褪去
    衣物，使其裸露身體隱私部位，以供其觀賞；或以自己之雙
    手 、雙腿（含腳部）、唇部或身體其他部位，撫摸、親吻
    或接觸被害人之臉、肩、頸、胸、背、腹部、下體或手足等
    部位之動作，依個案情節、整體觀察祇要在客觀上足以引起
    或滿足一般人之性（色）慾者，均屬之（最高法院109年度
    台上字第1802號判決要旨參照）。又按刑法第221 條第1 項
    強制性交罪、第224 條第1 項強制猥褻罪，與第225 條第1 
    項乘機性交罪、同條第2 項乘機猥褻罪，其主要區別在於犯
    人是否施用強制力及被害人不能抗拒之原因如何造成，為其
    判別之標準。如被害人不能抗拒之原因，為犯人所故意造成
    者，應成立強制性交罪或強制猥褻罪。如被害人不能抗拒之
    原因，非出於犯人所為，且無共犯關係之情形，僅於被害人
    心神喪失或其他相類之情形不能抗拒時，犯人乘此時機以行
    性交或猥褻行為者，則應依乘機性交或乘機猥褻罪論處（最
    高法院71年度台上字第1562號判決要旨參照）。經查：
　　⒈被告於前述時、地，徒手撫摸被害人A女胸部、外陰部，並
      抽取出被害人A女置入陰道內之衛生棉條等情，已如前述
      ，依此過程情節及事理常情觀之，被告所撫摸女性身體位
      置處或抽取女性陰道內衛生棉條物品，既已屬女性個人私
      密部位，依前開說明，足徵被告主觀上有藉以滿足其色慾
      之意念，而其所施行上開舉動，在客觀上亦足以引起一般
      人色慾，自屬刑法上所稱之猥褻行為。
　　⒉被告係利用被害人A女自己因服用藥物而陷入昏睡狀態，即
      處於相類似心智缺陷不能抗拒之狀態，進而對被害人A女
      乘機猥褻；又上揭情狀係被害人A女在居處，依其自由意
      思決定服用藥物所致，尚非被告以故意行為造成，被害人
      A女係因自己服用藥物而意識不清，處於相類於心智缺陷
      不能抗拒之情形，均已如前述。
  ㈡核被告所為，係犯刑法第225 條第2 項對於女子利用其服用
    藥物致相類似於心智缺陷之情形，不能抗拒而猥褻罪。
　㈢若行為人主觀上就同一犯罪構成事實，以單一行為之數個舉
    動接續進行，以實現一個犯罪構成要件，侵害同一法益，客
    觀上亦認係實施一個犯罪行為時，始為接續犯，屬實質上之
    一罪（最高法院92年度台上字第6744號判決要旨參照）。經
    查，被告於犯罪事實欄所示密接時間，接續徒手撫摸被害
    人A女胸部、外陰部，並抽取出被害人A女置入陰道內之衛生
    棉條之乘機猥褻行為，為接續犯。
　㈣按刑法第59條規定犯罪情狀可憫恕者，得酌量減輕其刑，固
    為法院依法得自由裁量之事項，然非漫無限制，必須犯罪另
    有特殊之原因與環境，在客觀上足以引起一般同情，認為即
    予宣告法定低度刑期尤嫌過重者，始有其適用。是為此項裁
    量減刑時，必須就被告全部犯罪情狀予以審酌在客觀上是否
    有足以引起社會上一般人之同情，而可憫恕之情形，始稱適
    法（最高法院88年度台上字第6683號判決要旨參照）；至於
    犯罪之動機、犯罪之手段、次數、情節或犯罪後之態度等情
    狀，僅可為法定刑內從輕科刑之標準，不得據為酌量減輕之
    理由（最高法院95年度台上字第1319號判決意旨參照）。經
    查，被告係成年人且大學肄業，不知尊重異性，僅為滿足個
    人色慾，利用被害人A女服用藥物而達相類似於心智缺陷而
    不能抗拒之機會，乘機對被害人A女為猥褻行為，除觀其犯
    罪情狀，尚無其他顯可憫恕情狀，難認有何客觀上足以引起
    一般人同情而顯可憫恕，或科以最低度刑即有期徒刑6月仍
    嫌過重之情形，故本院認尚無適用刑法第59條規定之餘地。
  ㈤爰審酌被告僅為滿足個人色慾，竟利用被害人A女服用藥物而
    達相類似於心智缺陷而不能抗拒之機會，乘機對被害人為猥
    褻行為，顯不知尊重異性及人性基本尊嚴，惡性非輕，雖造
    成被害人無法抹滅之心理創傷，對被害人個人身心及社會善
    良風俗均有相當程度影響，惟其犯後於本院審理中終能坦承
    犯行，亦表達意願欲與被害人A女商談和解態度，然因被害
    人A女認為被告並非真誠表達悔意，而無法達成調解；又無
    其他前科記錄，此有臺灣高等法院被告前案紀錄表、臺灣臺
    中地方檢察署刑案資料查註紀錄表各1 份附卷可參，且平日
    素行尚可，暨其學經歷及家庭生活經濟情況（參見本院卷宗
    第71、138頁所示）等一切情狀，量處如主文所示之刑，併
    諭知易科罰金之折算標準，以資懲儆。
  ㈥另被告雖無前科紀錄，此有臺灣高等法院被告前案紀錄表、
    臺灣臺中地方檢察署刑案資料查註紀錄表各1 份存卷可考，
　　其平日素行尚可，雖因被害人A女無意願商談和解，致使無
    法達成和解結果，然其迄今猶無任何誠摯而徵得被害人A女
    諒解舉措，被害人A女亦於本院準備程序中表示，因案發之
    初，其原無提出告訴之意，然因被告毫無認錯態度，其始提
    出本案告訴（參見本院卷宗第105頁至第106頁）等語，本院
    既已參酌被告犯罪情節及犯後態度，從輕量刑，依其涉案情
    節，顯漠視個人人性基本尊嚴，故為上揭犯行，自應予以適
    當懲罰，始足收警惕之效，不宜為緩刑宣告，併此敘明。
據上論斷，應依刑事訴訟法第299條第1項前段，刑法第225條第2
項、第41條第1項前段，判決如主文。
本案經檢察官甲○○提起公訴，檢察官乙○○到庭執行職務。
中　　華　　民　　國　　111 　年　　4 　　月　　28　　日
                  刑事第五庭    審判長法官  唐中興
                                      法官  黃龍忠
                                      法官  黃世誠
以上正本證明與原本無異。
如不服本判決應於收受送達後20日內向本院提出上訴書狀，並應
敘述具體理由；其未敘述上訴之理由者，應於上訴期間屆滿後20
日內向本院補提理由書（均須按他造當事人之人數附繕本）「切
勿逕送上級法院」。
告訴人或被害人如不服判決，應備理由具狀向檢察官請求上訴，
上訴期間之計算，以檢察官收受判決正本之日起算。
　　　　                            書記官  莊玉惠
中　　華　　民　　國　　111 　年　　4 　　月　　28　　日

【附錄】：本案判決論罪科刑法條全文
中華民國刑法第225 條
對於男女利用其精神、身體障礙、心智缺陷或其他相類之情形，
不能或不知抗拒而為性交者，處3 年以上10年以下有期徒刑。
對於男女利用其精神、身體障礙、心智缺陷或其他相類之情形，
不能或不知抗拒而為猥褻之行為者，處6 月以上5 年以下有期徒
刑。
第1 項之未遂犯罰之。